臺灣高等法院刑事判決　　　　　　　　　　　　　九十一年度上訴字第二八三六號
　　上　訴　人
　　即　被　告　甲○○
右上訴人因偽造文書案件，不服臺灣桃園地方法院九十年度訴字第二０七號，中華民
國九十一年六月二十四日第一審判決（起訴案號：臺灣桃園地方法院檢察署九十年度
偵字第八六八號）提起上訴，本院判決如左：
    主  文
原判決撤銷。
甲○○行使偽造私文書，足以生損害於他人，處有期徒刑參月，如易科罰金，以參拾
元折算壹日。未扣案如附表所示之不動產買賣契約書壹份及如附表編號二所示之偽造
「乙○○」名義之簽名參枚及捺指印拾肆枚均沒收。
    事  實
一、黃文瑞明知坐落桃園縣新屋鄉○○段大坡小段七四三號土地（以上簡稱系爭土地
    ）所有權人為其妻乙○○，竟未經其妻乙○○之同意，於民國（下同）八十年六
    月二十日，在桃園縣新屋鄉某處，以其及乙○○為共同出賣人，將系爭土地以每
    坪新台幣二萬元之價格，出售予不知情之許春秀（已歿），並在如附表編號一、
    二所示之契約書上偽造共計「乙○○」名義之簽名六枚及捺指印二十八枚，而與
    許春秀訂立買賣契約，並將偽造之前揭買賣契約之私文書交付予許春秀而行使，
    足以生損害於乙○○及許春秀。
二、案經乙○○訴由台灣桃園地方法院檢察署檢察官偵查起訴。
    理  由
一、被告於原審時對於在不動產買賣契約書上簽署「乙○○」名義之簽名並捺指，且
    未經告訴人乙○○之同意，謝女亦不知情之事實固供承不諱，惟矢口否認有偽造
    文書之犯行，辯稱：土地是其祖產，簽告訴人之名有寫「代」字，並沒有偽造文
    書云云。經查：
（一）右揭被告偽造買賣契約之私文書，並行使之犯罪事實，業據告訴人指訴綦詳，
      核與被告所自承之前開事實大致相符，且有土地買賣契約書影本乙份在卷可按
      ，而系爭土地係屬告訴人所有，亦有土地登記簿謄本一份附卷足參。
（二）系爭土地原係被告之母黃鳳英所有，因被告未具有自耕農身份，為避免贈與稅
      之課徵，於七十年十二月三十一日以買賣為由而移轉登記於告訴人名下，並於
      七十一年三月三日登記完畢，此據證人黃鳳英於原審到庭證述屬實，並為被告
      及告訴人所不爭執，復有土地所有權狀、土地買賣所有權契約書影本各一份在
卷可憑，故該系爭土地前雖為被告之母黃鳳英所有，惟業經黃女移轉至告訴人
      名下，已為告訴人所有之財產，被告未經土地所有權人即告訴人之授權或同意
      ，即以告訴人之名義於八十年六月間與被害人許春秀訂立買賣契約，將該土地
      出售，被告既無權限，又非屬夫妻日常生活之代理範籌，當須徵得告訴人之同
      意始得為之，是被告擅自以其與告訴人之名義與第三人簽訂買賣契約，並簽署
      告訴人之姓名與捺指印於契約書上，自屬偽造私文書無疑，被告所辯系爭土地
      為其祖產，伊有權出售云云，洵屬無稽，又被告於該買賣契約書上出賣人欄處
      ，偽簽「乙○○」之姓名及捺指印，均未見被告所辯有書寫「代」字，雖於契
      約書上附件上有書寫「代」字，惟告訴人既未授權被告出售，被告竟冒告訴人
      之名出售，仍無免於偽造私文書罪名之成立，所辯實屬無據，事證明確，被告
      犯行堪以認定。
二、按被告偽冒「乙○○」名義按捺指印，係被告用以表示該指印係乙○○所捺印，
    作用與效力與署押無異，核其性質亦屬署押之一種，故被告所為係犯刑法第二百
    一十六條、第二百一十條之行使偽造私文書罪。被告偽造「乙○○」名義署押之
    行為，為其偽造私文書之部分行為，又其偽造私文書之低度行為為其行使偽造私
    文書之高度行為所吸收，均不另論罪。公訴人起訴事實雖未論敘及行使偽造私文
    書部分，然該部分事實與起訴之事實具有實質上之一罪關係，應為起訴效力所及
    ，本院自得併予審究。
三、原審以被告罪證明確，予以論罪科刑，固非無據，惟查以被告犯罪時間在八十年
    六月間，而罰金罰鍰提高標準條例第二條於八十二年二月五日修正，依修正前之
    罰金罰鍰提高標準條例（八十年五月六日總統令修正公布）第二條第一項前段規
    定，依刑法第四十一條易科罰金或第四十二條第二項易服勞役者，均就其原定數
    額提高為十倍折算一日，即有期徒刑如易科罰金，原以三元折算一日者，應提高
    為以三十元折算一日。而罰金罰鍰提高標準條例復於八十二年二月五日總統令修
    正公布，依修正後之第二條前段規定，依刑法第四十一條易科罰金者，應就其原
    定數額提高為一百倍折算一日，即有期徒刑如易科罰金，原以三元折算一日者，
    應提高為以三百元折算一日。則易科罰金之折算標準，經比較結果，以裁判前之
    舊法（八十年五月六日總統令修正公布）較有利於行為人，故其易科罰金，應以
    參拾元折算壹日。原審疏查於此，遽以參佰元折算壹日之易科罰金方式諭知，尚
    有未洽，上訴人即被告上訴意旨否認犯罪，雖無理由，惟原判決既有上開可議之
    處，自應由本院予以撤銷改判。爰審酌被告犯罪之目的、動機、手段、所生之危
    害、與告訴人間之關係及犯後態度等一切情狀，量處有期徒刑三月，並以被告行
    為後，刑法第四十一條業於九十一年一月四日修正，同年月十日經總統公布，已
    於同年月十二日生效，修正後之刑法第四十一條第一項前段規定：「犯最重本刑
    為五年以下有期徒刑以下之罪，而受六個月以下有期徒刑或拘役之宣告，因身體
    、教育、職業、家庭之關係或其他正當事由，執行顯有困難者，得以一元以上三
    元以下折算壹日，易科罰金」，而比較新舊法規定之結果，以修正後規定有利於
    被告，自應依刑法第二條第一項前段之規定適用裁判時之刑法第四十一條第一項
    前段之規定，諭知易科罰金之折算標準。又按修正前之罰金罰鍰提高標準條例（
    八十年五月六日總統令修正公布）第二條第一項前段規定，依刑法第四十一條易
    科罰金或第四十二條第二項易服勞役者，均就其原定數額提高為十倍折算一日。
    即有期徒刑如易科罰金，原以三元折算一日者，應提高為以三十元折算一日。然
    罰金罰鍰提高標準條例復於八十二年二月五日總統令修正公布，依修正後之第二
    條前段規定，依刑法第四十一條易科罰金者，應就其原定數額提高為一百倍折算
    一日。即有期徒刑如易科罰金，原以三元折算一日者，應提高為以三百元折算一
    日。則易科罰金之折算標準，經比較結果，以裁判前之舊法（八十年五月六日總
    統令修正公布）較有利於行為人，故其易科罰金，應以參拾元折算壹日。
四、被告經本院合法傳喚，無正當理由未到庭，爰不待其陳述，逕行判決。
據上論斷，應依刑事訴訟法第三百六十九條第一項前段、第三百六十四條、第三百七
十一條、第二百九十九條第一項前段、刑法第二條第一項前段、第二百十六條、第二
百十條、第二百十九條、刑法第四十一條第一項前段、修正前罰金罰鍰提高標準條例
第二條，判決如主文。
本案經檢察官陳文琪到庭執行職務。
中      華      民      國      九十一    年    十      月    二十九    日
                              台灣高等法院刑事第十六庭
                                  審判長法  官  許  增  男
                                        法  官  洪  昌  宏
    法  官  周  煙  平
右正本證明與原本無異。
如不服本判決應於收受送達後十日內向本院提出上訴書狀，其未敘述上訴之理由者並
得於提起上訴後十日內向本院補提理由書（均須按他造當事人之人數附繕本）。
                                        書記官  蕭  麗  珍
中      華      民      國    九十一    年      十      月    三十一    日
附錄：本案論罪科刑法條全文
刑法第二百十六條
行使第二百十條至第二百十五條之文書者，依偽造、變造文書或登載不實事項或使登
載不實事項之規定處斷。
刑法第二百十條
偽造、變造私文書，足以生損害於公眾或他人者，處五年以下有期徒刑。
附  表：
編號一：八十六年六月二十日之不動產買賣契約書一份，由甲○○持有中，其上有偽
        造「乙○○」名義之簽名三枚及捺指印十四枚。
編號二：八十六年六月二十日之不動產買賣契約書一份，由甲○○交付予許春秀，現
        由許春秀繼承人持有中，其上有偽造「乙○○」名義之簽名三枚及捺指印十
        四枚。
